【裁判字號】    94,上訴,3339
【裁判日期】    950614
【裁判案由】    偽造文書等
【裁判全文】
臺灣高等法院刑事判決                94年度上訴字第3339號
上  訴  人
即  被  告  丁○○
選任辯護人  黃炳飛律師
上列被告因偽造文書等案件，不服臺灣桃園地方法院94年度訴字
第185號，中華民國94年8月9 日第一審判決（起訴案號：臺灣桃
園地方法院檢察署92年度偵字第18510 號）提起上訴，本院判決
如下：
    主  文
原判決撤銷。
丁○○共同行使偽造私文書，足以生損害於公眾及他人，累犯，
處有期徒刑伍月，如易科罰金，以參佰元折算壹日。
如附表一所示偽造之「吳瓊瑤」、「甲○○」印文、署名及未扣
案偽造「吳瓊瑤」、「甲○○」印章各壹顆，均沒收之。
    事  實
一、丁○○前於民國九十一年間，因偽造文書等案件，經法院判
    處有期徒刑六月（偽造文書部分，已先執行完畢）、有期徒
    刑六月（詐欺部分）、有期徒刑三月（偽造文書部分），並
    均諭知易科罰金之折算標準；嗣經裁定應執行有期徒刑一年
    二月確定，刑期起算日九十二年三月十日，指揮書執行完畢
    日期九十二年十一月九日，於九十二年十一月五日縮短刑期
    執行完畢，猶不知悛悔。明知未經吳瓊瑤、甲○○二人之同
    意或授權，竟以其名義購車及擔任保證人，夥同二不詳姓名
    年籍之成年女子，共同基於行使偽造私文書、使公務員登載
    不實及詐欺取財之犯意聯絡，於九十一年七月下旬某日，由
    丁○○以電話通知丙○○表示欲購買一輛車。越數日，丙○○乃經戊○○介紹覓得車牌號碼ＥＺ─五四○六號自小客車
    後，丁○○夥同該二名不詳姓名年籍之成年女子，先至臺灣
    地區某不詳店名刻印店，利用不知情店員偽造「吳瓊瑤」、
    「甲○○」之印章各一枚後，並持以不詳方式取得吳瓊瑤、
    甲○○國民身分證（無證據證明丁○○以不法方式取得）影
    本。於九十一年七月二十五日，至丙○○所經營位於桃園縣
    龜山鄉○○路七十三號之中古車行，由該二名不詳姓名年籍
    之成年女子分別冒稱「吳瓊瑤」、「甲○○」，向丙○○購
    車，並由受遠東國際商業銀行逸仙分行（下稱遠東銀行）委
    託辦理貸款業務之匯豐汽車股份有限公司（以下稱匯豐汽車
    公司）之職員黃達村至前開中古車行，就車牌號碼ＥＺ─五
    四○六號自小客車購車貸款之相關事宜進行徵信、對保、簽
    約，丁○○即偕同該假冒「吳瓊瑤」、「甲○○」之前開二
    名不詳姓名年籍之成年女子，持以不詳方式取得吳瓊瑤、甲○○之身分證影本，一同與黃達村對保，該名冒充「吳瓊瑤
    」之女子即在空白之遠東銀行分期申請書「申請人」處，偽
    造「吳瓊瑤」之簽名署押一枚，嗣再於遠東銀行之貸款暨動
    產抵押契約書簽名欄內「甲方（即借款人）」處、遠東銀行
    分期申請書「申請人」、「保證人」處，接續偽造「吳瓊瑤
    」之署名各一枚，並蓋用偽造「吳瓊瑤」之印章於前開署名
    下方偽造印文各一枚，及於遠東銀行之指定撥款書借款人處
    偽造「吳瓊瑤」之署名、印文各一枚，及由該冒稱吳瓊瑤、
    甲○○之成年女子於未記載金額、發票日之本票發票人處及
    本票票面上各偽造「吳瓊瑤」、「甲○○」署名各一枚、印
    文各二枚，並在本票授權書立授權書人處，各偽造「吳瓊瑤
    」、「甲○○」署名、印文各一枚；另由冒充「甲○○」之
    另一女子在貸款暨動產抵押契約書簽名欄內「甲方連帶保證
    人」處偽造「甲○○」之署名，及印文各一枚、空白之遠東
    國際商業銀行分期申請書「保證人」處，接續偽造「甲○○
    」之署名各一枚（詳如附表一所示），偽造完成前開私文書
    後，將此不實事項資料持以交付匯豐汽車公司職員黃達村，
    完成對保、簽約手續，足以生損害於吳瓊瑤、甲○○、匯豐
    汽車公司、遠東銀行；並由不知情黃達村於同日至臺北市○○路○段二十一號交通部公路總局臺北市監理處，辦理車輛
    過戶手續，使監理機關之公務員將該車過戶登記於吳瓊瑤名
    下，而將此等不實事項登記於車籍管理資料，足以生損害於
    吳瓊瑤、原車主陳建倫及監理機關車籍管理之正確性，並以
    此方式施用詐術，致遠東銀行陷於錯誤，誤信「吳瓊瑤」同
    意貸款、甲○○同意擔保前開貸款，而同意核撥貸款新台幣
    （下同）二十七萬元至其指定匯豐汽車公司帳戶。
二、案經甲○○訴請桃園縣政府警察局龜山分局報告臺灣桃園地
    方法院檢察署檢察官偵查起訴。
    理  由
壹、程序部分：
    按刑事訴訟法第一百五十九條第一項雖規定，被告以外之人
    於審判外之言詞或書面陳述，除法律有規定外，不得作為證
    據。惟同法第一百五十九條之五第二項已規定，當事人、代
    理人或辯護人於法院調查證據時，知有第一百五十九條第一
    項不得為證據之情形，而未於言詞辯論終結前聲明異議者，
    視為有前項之同意（指同條第一項之同意作為證據）。又「
    刑事訴訟法第一百五十九條之五明定：『被告以外之人於審
    判外之陳述，雖不符前四條之規定，而經當事人於審判程序
    同意作為證據，法院審酌該言詞陳述或書面陳述作成時之情
    況，認為適當者，亦得為證據。』、『當事人、代理人或辯
    護人於法院調查證據時，知有第一百五十九條第一項不得為
    證據之情形，而未於言詞辯論終結前聲明異議者，視為有前
    項之同意。』，其立法理由在於傳聞證據未經當事人之反對
    詰問予以核實，乃排斥其證據能力。惟當事人如放棄對原供
    述人之反對詰問權，於審判程序表示同意該等傳聞證據可作
    為證據，此時，法院除認該傳聞證據欠缺適當性外，自可承
    認其證據能力。又當事人、代理人或辯護人於調查證據時，
    知有刑事訴訟法第一百五十九條第一項不得為證據之情形，
    卻表示『對於證據調查無異議』、『沒有意見』等意思，而
    未於言詞辯論終結前聲明異議者，應視為已有將該等傳聞證
    據採為證據之同意。」最高法院九十三年度台上字第三五三
    三號、九十四年度台上字第二九七六號判決亦採同一見解。
    經查，本案被告丁○○、選任辯護人及檢察官於原審及本院
    準備程序期日、審判期日，對本案之全部證據即：證人即匯
    豐汽車公司職員黃達村、證人甲○○之檢察官訊問筆錄、汽
    （機）車過戶登記書、車籍作業系統─查詢認可資料、遠東
    銀行之貸款暨動產抵押契約書、分期申請書、指定撥款書、
    未記載金額及發票日等必要記載事項之發票人為吳瓊瑤、甲○○本票、本票授權書、遠東銀行九十四年七月一日（九四
    ）遠銀逸字第六三號函所附客戶基本資料表、高雄市新興區
    戶政事務所九十三年十月七日高市新戶一字第○九三○○○
    四七三六號函及所附補領國民身分證申請書等，表示對證據
    能力不爭執（僅就其中部分之證據表示其證明力有爭執），
    復於審判期日就原審及本院一一提示之證據於言詞辯論終結
    前，均未就所調查之證據主張有刑事訴訟法第一百五十九條
    第一項不得為證據之情形，是參照上開說明要旨，本案經調
    查之證據，均有證據能力，合先敘明。
貳、實體部分：
一、訊據被告丁○○固不否認於上揭時、地，向丙○○購買車牌
    號碼ＥＺ─五四○六號自小客車，惟矢口否認有何有行使偽
    造私文書、使公務員登載不實、詐欺等犯行，於原審辯稱：
    其經吳瓊瑤同意後，始以其名義購買車牌號碼ＥＺ─五四○
    六號小客車供己使用，其未以吳瓊瑤名義擔任甲○○購買另
    一車輛保證人，其未偽造甲○○簽名，亦未偽刻吳瓊瑤、甲○○二人印章，是丙○○故意陷害伊云云。復於本院審理中
    辯稱：伊只有用吳瓊瑤的名義買車，車子都是賈輝牽走的，
    都是他在處理的，伊只有買一部自用小客車，吳瓊瑤是伊朋
    友，她同意伊用她的名義買的，沒有用甲○○做連帶保證人
    云云。惟查：
  (一)、車牌號碼ＥＺ─五四○六號自小客車原係陳建倫所有，於
      九十一年七月二十五日移轉登記予吳瓊瑤名下之事實，有
      汽（機）車過戶登記書及車籍作業系統─查詢認可資料各
      乙紙在卷可參（見偵查卷第一五五頁、十五頁）。又被告
      確有去電丙○○表示因業務需要欲同時購買二部車輛，請
      其代尋覓二部車輛，丙○○即聯絡友人戊○○代覓上開車
      輛，其間被告亦曾至丙○○位於龜山鄉○○路工作室詢問
      車輛尋覓情形，且曾告知丙○○欲找人頭來買車，迨覓得
      車輛後，由丙○○通知被告；被告接獲丙○○通知後，先
      後夥同二名不詳姓名年籍之成年女子至丙○○所經營位於
      桃園縣龜山鄉○○路七十三號之中古車行，其中一名女子
      自稱吳瓊瑤購買車牌號碼ＥＺ─五四○六號小客車，另一
      女子則自稱甲○○，而與匯豐汽車公司黃達村辦理購車貸
      款徵信、對保、簽約事宜，並由自稱吳瓊瑤、甲○○之二
      名女子在遠東銀行貸款暨動產抵押契約書、分期申請書、
      指定撥款書、授權書上、未完成必要記載事項之本票上簽
      名、蓋用該二人印章，並由自稱甲○○之人作保完成對保
      手續，使遠東銀行誤認吳瓊瑤確有貸款購車之事實，而核
      撥貸款二十七萬元，撥付丙○○經營之中古車行，再由不
      知情之黃達村前往汽車監理機關辦理汽車過戶手續，使汽
      車監理機關將該車過戶登記於吳瓊瑤名下，而將此等不實
      事項登記於車籍管理資料中，嗣丙○○即通知被告前來取
      車，而該車確係被告與賈輝一同取走之事實，除據證人黃
      達村、丙○○、戊○○、賈輝及證人遠東銀行逸仙分行副
      理翁維和於原審審理時結證在卷（見原審卷一第六十四至
      六十八頁、、一一四至一二一頁、一二三至一二九頁、一
      三一至一三九頁、原審卷二第三十七至三十九頁）外，並
      有遠東銀行之貸款暨動產抵押契約書、分期申請書、指定
      撥款書、未記載金額及發票日等必要記載事項之發票人為
      吳瓊瑤、甲○○本票、本票授權書等文件存卷可稽（見偵
      查卷第三十八、八十五頁、八十六頁、九十一頁、一三一
      頁），是被告夥同二名姓名年籍不詳之二名女子各偽冒自
      稱為甲○○、吳瓊瑤名義前往購車，並偽冒甲○○、吳瓊
      瑤名義偽造如附表一所示之署押及印文於各編號所示文件
      ，使遠東銀行陷於錯誤而核撥購車貸款二十七萬元，並使
      監理機關誤將上開不實事項登記於職掌之車籍管理資料之
      事實，洵可認定。
  (二)、被告丁○○雖辯稱：其經吳瓊瑤同意後，始以其名義購買
      車牌號碼ＥＺ─五四○六號小客車供己使用云云。並於本
      院審理中聲請傳喚證人吳瓊瑤到庭作證，證人吳瓊瑤已因
      所在不明，屢經傳喚無著，業經辯護人於本院準備程序中
      捨棄調查在卷（見本院卷第七十六頁）。惟查，被告對於
      以吳瓊瑤名義購買車牌號碼ＥＺ─五四○六號小客車乙節
      ，先則於警詢時供稱：「我以吳女身分名義係以貸款方式
      購買（分二年二十四期），當時辦理購車及貸款相關事宜
      ，只有我、吳瓊瑤、丙○○在場，有無其他人在場，我不
      記得了。」云云（見偵查卷第七頁）；迨於檢察官訊問時
      供稱：「（車牌號碼ＥＺ─五四○六號自小客車向遠東銀
      行辦理貸款事宜是否在場？）不在場。」、「（有無通知
      吳瓊瑤去簽立貸款契約書？）沒有。」云云（見偵查卷第
      一四三頁），復稱：「（對證人黃達村、戊○○稱辦理貸
      款時妳在場，並帶來自稱甲○○、吳瓊瑤之人辦理貸款有
      何意見？）我沒有在場，我也沒有通知吳瓊瑤到場」（見
      偵查卷第一四五頁）；嗣於本院審理供稱：我是帶吳瓊瑤
      去對保等語（見本院卷第一二八頁反面）。則被告果徵得
      吳瓊瑤同意購車，焉會對於辦理購車貸款對保及簽約時，
      吳瓊瑤是否在場，供述前後矛盾，已難遽信。再者縱如被
      告所稱：其經吳瓊瑤同意以其名義購車云云，然吳瓊瑤既
      同意被告以其名義購車，而無慮該車日後所產生規費、貸
      款、保險費甚至交通違規罰款，追討無著，顯見其與被告
      交情甚篤，惟為何自警詢時起迄偵、審中，被告均未能提
      供可供傳喚吳瓊瑤之方式，供查證其所言真實性，故被告
      上開所辯，顯難遽信。
  (三)、再者，被告辯稱伊未用甲○○名義充作保證人云云，但查
      證人甲○○國民身分證已於九十一年六月間在不詳地點遺
      失，而於九十一年七月十二日至高雄市新興區戶政事務所
      申請補發國民身分證，且其身分證並未借予他人使用，亦
      未購買車牌號碼Ｖ五─二九○七號自小貨車及擔任他人購
      車連帶保證人，且車牌號碼ＥＺ─五四○六號小客車之貸
      款暨動產抵押契約書上「甲方連帶保證人處」之「甲○○
      」署名暨印文均非其所親自或授權簽署或蓋印等情，業據
      證人甲○○於檢察官詢問時結證在卷（見偵查卷第一四四
      至一四五頁），並有高雄市新興區戶政事務所九十三年十
      月七日高市新戶一字第○九三○○○四七三六號函及所附
      補領國民身分證申請書（見偵查卷第九十五至九十六頁）
      為證，而核被告持以購車申辦貸款所用保證人之甲○○身
      分證影本係八十年七月八月所核發（見原審卷第八十九頁
      ），而甲○○於九十一年七月十二日已因遺失證件而申請
      補發新證，顯見被告持以申貸使用之甲○○身分證件確係
      證人甲○○所遺失無訛，被告既自承確有以吳瓊瑤名義購
      買上開ＥＺ─五四○六號小客車，亦供承貸款購車手續完
      成確有前往取車之事實（見本院卷第三十六頁、六十五頁
      ），而被告購買上開車輛之貸款申貸所填具如附表一所示
      之遠東銀行之貸款暨動產抵押契約書、分期申請書、指定
      撥款書、未記載金額及發票日等必要記載事項之發票人為
      吳瓊瑤、甲○○本票、本票授權書等文件上，確有甲○○
      名義以保證人身分簽署之署押及印文，互核被告於檢察官
      九十三年十一月八日庭訊時，與證人甲○○同庭應訊，其
      表示未見過也不認識甲○○（見偵查卷第一四二頁），證
      人甲○○與被告並無仇怨，當無甘冒偽證刑責構詞誣陷被
      告之必要，其證詞應堪採信。證人甲○○既因證件遺失，
      亦否認曾親自或授權簽署上開文件或蓋印，當無可能授權
      被告使用上開證件充當購車貸款之保證人，並授權被告刻
      製其印章蓋用於上述購車相關文件甚明。復參諸證人黃達
      村、丙○○、戊○○於原審及證人戊○○於本院審理中均
      一致證陳：本件就購買之車輛辦理簽約對保時，被告與確
      係自稱甲○○、吳瓊瑤之人一同到場，且由該自稱甲○○
      、吳瓊瑤之人在契約、本票、授權書、貸款暨動產抵押契
      約書上簽名用印等語（見原審卷一第六十五至六十六頁、
      一一六頁、一一七頁、一二○頁、一二六頁、一二八頁、
      本院卷第一二九頁），果非被告夥同該不詳姓名年籍不詳
      之女子偽冒甲○○名義，偽造附表一所示之甲○○署押及
      印文，何以致此？是被告前揭所辯並未偽冒甲○○名義為
      購車貸款保證人之辯詞，洵非可採。
  (四)、另卷附被告購買車牌號碼ＥＺ─五四○六號小客車之申貸
      案件文件中，其中偵查卷第三十八頁所示之遠東銀行分期
      申請表中申貸資料雖未填寫，然已有偽造吳瓊瑤、甲○○
      之署名分別填載於「借款人」及「保證人」處，而其中甲○○之署名係屬偽造等情，亦據證人甲○○於偵查中結證
      屬實（見偵查卷第一四四頁），從而，被告自難免除其偽
      造署押之犯行至明。至車牌號碼ＥＺ─五四○六號自小客
      車原係陳建倫所有，係於九十一年七月二十五日移轉登記
      予吳瓊瑤名下，已如前述，偵查卷第三十七頁所示遠東銀
      行分期申請表上，雖有傳真時間為九十一年七月十二日十
      六時四十九分，惟依證人黃達村於本院審理已證陳：聲請
      書為伊傳真予遠東商銀，要辦貸款一定要傳真，但傳真的
      上面的日期是否真正，伊不確定等語（見本院卷第一二六
      頁），參諸傳真文件所顯示之日期，關乎傳真機日期設定
      是否正確，是證人黃達村前開所證，亦非無據。又上開文
      件雖有分期課長乙○○於七月十五日之簽核資料，而被告
      曾聲請傳訊證人乙○○到庭，惟嗣因無傳訊必要，亦據被
      告捨棄傳訊該人證在卷（見本院卷第五十九頁、六十四頁
      ），而就證人乙○○於七月十五日批核本件申請案件，惟
      卻於七月二十五日始進行對保乙節，證人黃達村亦於本院
      審理中證陳：送件時不會簽名，等銀行對保後，就會請貸
      款人補名字，所以這件就請客戶吳瓊瑤簽章等語（見本院
      卷第一二六頁反面），顯見於一般申貸案件中，確有可能
      先送件審核後，始送請對保，是本件申貸案件流程並未違
      常情。又證人戊○○就其於警詢中稱七月二十九日仲介本
      件買賣部分，為何車子過戶於七月二十五日等情，已於本
      院審理中證陳：伊已忘記了，重點是被告要買車，伊去找
      車等語（見本院卷第一二九頁反面），而查被告偽以吳瓊
      瑤名義購買車牌號碼ＥＺ─五四○六號自小客車辦理過戶
      之時間，既係九十一年七月二十五日，而證人戊○○另有
      於九十一年七月二十九日仲介被告購買車號Ｖ五─二九○
      七號自小貨車，是否因此誤記，亦非無可能，亦無從執此
      而為有利於被告認定。至選任辯護人爭執本件申貸案件之
      本票、授權書及指定撥款契約書等文件均未填載完成部分
      ，證人黃達村業於本院審理中結證稱：本票本來就是空白
      的，因為本票是要等貸款人沒有繳款，想要利用本票去強
      制執行時用的，所以是空白的，發票日是貸款人授權給我
      們填的等語（見本院卷第一二七頁），且縱如證人黃達村
      等人辦理本件申貸案件時，或有行政上之疏誤，致使申貸
      案件文件資料填寫並未完整，然既被告夥同二名姓名年籍
      不詳之二名女子各偽冒自稱為甲○○、吳瓊瑤名義前往購
      車，並偽冒甲○○、吳瓊瑤名義偽造如附表一所示之署押
      及印文於各編號所示文件，使遠東銀行陷於錯誤而核撥購
      車貸款二十七萬元，並使監理機關誤將上開不實事項登記
      於職掌之車籍管理資料，嗣已將上開車輛取走之事實，已
      臻明確，前開貸款案件辦理過程之車行業務員填寫申請案
      件文件之疏失，亦難使被告解免於罪。
  (五)、末查，如附表一所示「吳瓊瑤」、「甲○○」署名、印文
      ，均非吳瓊瑤、甲○○本人親自或授權他人簽名、蓋印，
      顯係被告夥同具犯意聯絡之該二名不詳姓名年籍之成年女
      子，先至臺灣地區某不詳刻印店，利用不知情店員偽造「
      吳瓊瑤」、「甲○○」之印章各一枚後，再連續偽造於附
      表一所示之私文書上，並持以行使，灼然甚明。至被告所
      用以購車之吳瓊瑤、甲○○國民身分證，並無證據證明被
      告係以不法方式取得吳瓊瑤、甲○○國民身分證，自應從
      有利於被告之認定，附此敘明。
  (六)、綜述，被告所辯，不符常情，顯為事後卸責之詞，不足採
      信。本件事證明確，被告犯行，堪以認定。
二、法律適用
  (一)、核被告所為，係犯刑法第二百十六條、第二百十條之行使
      偽造私文書罪、同法第二百十四條之使公務員登載不實罪
      、同法第三百三十九條第一項詐欺取財罪。
  (二)、被告與該二名不詳姓名年籍之成年女子間有犯意聯絡及行
      為分擔，均為共同正犯。
  (三)、被告偽造印章、印文、署名之行為，皆為偽造私文書之部
      分行為；其偽造私文書後，復持以行使，其偽造之低度行
      為為行使之高度行為所吸收，均不另論罪。
  (四)、又被告利用不知情之人偽刻「吳瓊瑤」、「甲○○」印章
      各一枚，及利用不知情黃達村至監理機關辦理車輛過戶手
      續，使公務員為不實登載，均為間接正犯。
  (五)、其所犯行使偽造私文書、使公務員登載不實罪、詐欺取財
      罪三罪間，有方法結果之牽連關係，為牽連犯，應依刑法
      第五十五條之規定，從較重之行使偽造私文書罪處斷。
  (六)、又起訴意旨雖未就被告偽造吳瓊瑤名義署押、印文於附表
      一所示之文件並持之行為之行使偽造私文書犯行及被告利
      用不知情黃達村至台北市監理處辦理車牌號碼ＥＺ─五○
      四六號小客車辦理過戶登記事宜之犯行提起公訴，惟此部
      分與被告上揭犯行，有牽連犯之裁判上一罪關係，為起訴
      效力所及，本院自得合一審理。
  (七)、另被告雖與冒稱「吳瓊瑤」、「甲○○」之不詳姓名年籍
      之成年女子共犯在扣案如附表一編號四所示本票，偽造「
      吳瓊瑤」、「甲○○」署名、印文，惟發票年、月、日及
      金額為本票應行記載事項之一，欠缺發票年、月、日及金
      額之本票屬無效票據，不具有價證券之性質，祇能視為私
      文書（最高法院九十一年度台上字第六八五三號、九十二
      年度台上字第二九四二號判決意旨參照）。本件扣案如附
      表一編號四所示之本票並未記載發票年、月、日及金額，
      揆諸上述說明，屬無效票據，不具有價證券之性質，祇能
      視為私文書，併此敘明。
  (八)、被告曾有如事實欄所載之犯行及執行情形，有本院被告前
      案紀錄表、臺灣桃園地方法院檢察署刑案資料查註紀錄表
      在卷可按，其於有期徒刑執行完畢後，五年之內再犯本件
      有期徒刑以上之罪，為累犯，應依法遞予加重其刑。
三、原審以被告丁○○行使偽造私文書、使公務員登載不實及詐
    欺取財犯行之事證明確，予以論罪科刑，固非無見。惟查：
  (一)、被告於附表一編號四之本票，其上偽造蓋用吳瓊瑤、甲○○名義之印文各二枚，原審誤認其二人之偽造印文僅各乙
      枚，且漏未沒收附表一編號二項目(1)所示吳瓊瑤之署押乙
      枚，容有未合。
  (二)、又該冒充吳瓊瑤及甲○○之女子先在附表一編號二所示內
      容空白之遠東銀行分期申請書「申請人」及「保證人」處
      ，偽造「吳瓊瑤」及「甲○○」之署名各一枚，嗣該冒充
      吳瓊瑤之女子即單獨於附表一編號三所示，另紙遠東銀行
      分期申請書「申請人」、「保證人」處，接續偽造「吳瓊
      瑤」之署名一枚，並蓋用偽造「吳瓊瑤」之印章於前開署
      名下方，原審誤認冒充甲○○之女子係直接在該附表一編
      號三所示另紙遠東銀行分期申請書「保證人」處偽造「甲○○」之署名，亦有未合。
  (三)、公訴人認被告林秋雲另有於九十一年七月二十九日偕同該
      二名冒充吳瓊瑤、甲○○之女子，再至上開丙○○經營中
      古車行，假冒甲○○名義為借款人及偽冒吳瓊瑤名義為保
      證人，購買車號Ｖ五─二九○七號自小貨車，並偽填如附
      表二所示遠東銀行貸款暨動產抵押契約書、指定撥款書、
      本票、本票授權書及遠東國際商業銀行分期申請書，申辦
      車貸並辦理過戶之犯行，惟上開犯行尚無不能證明（詳如
      后述），原判決遽認被告有此部分犯行而併予論罪科刑，
      尚有未合。
四、被告上訴意旨，仍執陳詞，否認犯罪，辯稱其已得吳瓊瑤之
    同意借名購車，及並未冒用甲○○名義為保證人云云，否認
    有偽冒吳瓊瑤名義為借款人及偽冒甲○○名義為保證人申辦
    貸款購買車牌號碼ＥＺ─五四○六號小客車並辦理過戶之犯
    行，雖無理由，惟原判決既有前揭瑕疵，自無可維持，應由
    本院將原判決撤銷改判，爰審酌被告犯罪動機、手段、目的
    ，所生危害，及犯罪後態度等一切情狀，量處有期徒刑五月
    ，並諭知得易科罰金之折算標準。
五、至附表一所示偽造私文書已交給匯豐公司、遠東銀行，已非
    被告所有，惟其上之「吳瓊瑤」、「甲○○」印文及署名，
    均係偽造，依刑法第二百十九條規定不問屬於犯人與否，均
    宣告沒收。至偽造之「吳瓊瑤」、「甲○○」印章各一枚，
    係被告所有供犯罪所用之物，雖未扣案，亦無證據證明已滅
    失，亦應依刑法第二百十九條規定宣告沒收。
六、不另為無罪之諭知部分
  (一)、公訴意旨略以：被告丁○○明知未經甲○○授權以其名義
      購車，竟夥同二名不詳姓名年籍之成年女子，共同基於行
      使偽造私文書、使公務員登載不實及詐欺之犯意聯絡，於
      九十一年七月二十九日偕同吳瓊瑤及該冒稱甲○○之女子
      至丙○○經營中古車行與黃達村就車號Ｖ五─二九○七號
      自小貨車購車貸款事宜進行對保，由該名冒充甲○○之女
      子在貸款暨動產抵押契約書「甲方（即借款人）」、遠東
      銀行分期申請書「申請人」處，接續偽造「甲○○」之署
      名各一枚，復持偽造「甲○○」之印章，接續用印於前開
      署名下方，偽造完成前私文書，再持以交付黃達村，完成
      對保手續，以此方式施用詐術，致遠東國際商業銀行陷於
      錯誤，誤信係甲○○購買該自小貨車，而同意核撥貸款至
      其指定匯豐汽車公司帳戶。嗣前開車號Ｖ五─二九○七號
      自小貨車交付丁○○使用，該車並於同日向桃園監理站辦
      理過戶登記於甲○○名下，使承辦業務之公務員將此不實
      事項登載於執掌之公文書，足生損害於甲○○、匯豐汽車
      公司及監理機關對於車籍管理之正確性。因認被告丁○○
      此部分亦涉有刑法第二百十六條、第二百十條之行使偽造
      私文書罪、同法第二百十四條之使公務員登載不實罪、同
      法第三百三十九條第一項詐欺取財罪嫌云云。
  (二)、訊據被告丁○○固不否認於上揭時、地，向丙○○購買得
      車牌號碼Ｖ五─二九○七號自小貨車（廂型車），惟矢口
      否認有何有行使偽造私文書、使公務員登載不實、詐欺等
      犯行，於原審辯稱：其未以吳瓊瑤名義擔任甲○○購買另
      一車輛保證人；而車牌號碼Ｖ五─二九○七號自小貨車是
      綽號「石頭」石先生交付甲○○身分證委其購買小貨車，
      其未偽造甲○○簽名云云。復於本院審理中辯稱：伊沒有
      用甲○○的名字買車，伊只有用吳瓊瑤的名義買車，車子
      都是賈輝牽走的，都是他在處理的，伊只有買一部自用小
      客車，沒有買小貨車云云。
  (三)、按犯罪事實應依證據認定之，無證據不得認定犯罪事實，
      刑事訴訟法第一百五十四條第二項定有明文。又所謂認定
      犯罪事實之證據，係指足以認定被告確有犯罪行為之積極
      證據而言，如未發現相當證據，或證據不足以證明，自不
      能以推測或擬制之方法，以為裁判基礎，最高法院四十年
      台上字第八六號著有判例可稽。又「認定犯罪事實所憑之
      證據，雖不以直接證據為限，間接證據亦包括在內，然而
      無論直接證據或間接證據，其為訴訟上之證明，須於通常
      一般人均不致有所懷疑，而得確信為真實之程度者，始得
      據為有罪之認定，倘其證明尚未到達此一程度，而有合理
      之懷疑存在時，即難遽採為不利被告之認定」，最高法院
      八十八年台上字第九五四號判決採同一見解。經查：
  １、證人丙○○雖於原審中證陳：被告先以電話聯絡說要找兩
      部車，她說要找兩個人出名買車，伊請她把那二個人證件
      交給黃達村、戊○○（見原審卷第一二一、一二二頁）；
      證人黃達村、丙○○、戊○○於原審及證人戊○○於本院
      審理中亦均一致證陳：兩部車出名購車之人是吳瓊瑤、甲○○，被告並把身分證交給丙○○，被告有帶自稱甲○○
      、吳瓊瑤之人來買車辦貸款，並由吳瓊瑤、甲○○相互作
      保，簽約對保時，自稱甲○○、吳瓊瑤之人有在契約、本
      票及貸款暨動產抵押契約書上簽名用印等語（見原審卷第
      六十五至六十六頁、一一六頁、一一七頁、一一九頁、一
      二○頁、一二四頁、一二六頁、本院卷第一二九頁），惟
      被告就其購買車號Ｖ五─二九○七號自小貨車乙節，已於
      警訊中供稱：伊有另外拿甲○○身分證向丙○○購買車輛
      ，但後來沒有買成，甲○○身分證是伊一位石姓朋友拿給
      伊，要伊幫忙代為買車，嗣因無法聯絡該石姓朋友，即作
      罷，甲○○身分證遭人購車，伊並不知情等語（見偵查卷
      第七至八頁），於偵查中供稱：石姓朋友交付伊甲○○的
      證件，伊當時問他為何不用自己的證件，他說甲○○是伊
      弟弟的老婆等語（見偵查卷第一四三頁），於原審中供稱
      ：Ｖ五─二九○七號自小貨車是石先生拿甲○○的身分證
      叫伊去買的，伊未偽刻甲○○之印章，亦未偽造其署押等
      語（見原審卷一第三十頁），而否認有偽以甲○○名義購
      買Ｖ五─二九○七號自小貨車之事實。
  ２、再者，該車牌號碼Ｖ五─二九○七號自小貨車，雖因遠東
      商業銀行同意核貸，於九十一年七月二十九日由原係鴻泰
      公司所有移轉登記予甲○○名下等情，有汽（機）車過戶
      登記書及遠東銀行九十四年七月一日（九四）遠銀逸字第
      六三號函所附客戶基本資料表各乙份附卷足憑（見偵查卷
      第一○一頁、原審卷二第四十六至五十頁），惟關於甲○○名義購車貸款時所簽署之本票、授權書、貸款暨動產抵
      押契約書及遠東銀行分期申請表等文件資料，已因該案於
      九十一年八月二十六日客戶申請提前清償，該案業經終結
      ，遠東國際商業銀行委請匯豐汽車股份有限公司協助辦理
      ，惟經該公司函覆：因案件久遠，無法提供原始資料等情
      ，亦有上開遠東銀行九十四年七月一日（九四）遠銀逸字
      第六三號函為據，無從證明被告有偽造文書之犯行。
  ３、再依證人黃達村於偵查中結證稱：Ｖ五─二九○七號去年
      車主結清，所以已將抵押契約書正本及本票退給車主了等
      語（見偵查卷第一一七頁），復於本院審理中證陳：車主
      何人已忘記了，可以確定是有人來結清了（見本院卷第一
      一三頁）、甲○○名義買的車已過戶給高志雄結清案子，
      所有資料都已經銷毀，裡面當然含有甲○○名義的本票等
      語（見本院卷第一二七頁反面），則上開文件申貸文件既
      已銷毀而無從調查核實，被告是否協同自稱甲○○之人購
      買Ｖ五─二九○七號車輛，並偽以吳瓊瑤之名義為保證人
      ，而偽造其等名義於上開申貸文件？偽造之署押、印文數
      量為何？悉無從認定，卷內亦未見其相關證據，而檢察官
      亦未提出證據以資證明。
  ４、綜上各節可知，上開證人就被告此部分之犯行雖指述歷歷
      ，惟既無上開偽造之本票、授權書、貸款暨動產抵押契約
      書及遠東銀行分期申請表等文件可資核實，則被告被訴於
      九十一年七月二十九日偕同該二名冒充吳瓊瑤、甲○○之
      女子，再至上開丙○○經營中古車行，假冒甲○○名義為
      借款人及偽冒吳瓊瑤名義為保證人，購買車號Ｖ五─二九
      ○七號自小貨車，並偽填遠東銀行貸款暨動產抵押契約書
      、指定撥款書、本票、本票授權書及遠東國際商業銀行分
      期申請書申辦車貸並辦理過戶，而涉有行使偽造私文書罪
      、使公務員登載不實罪及詐欺取財罪嫌之事實，尚屬不能
      證明自難遽令被告入罪。惟因檢察官認此部分犯行與前開
      論罪科刑部分之犯行，有連續犯、牽連犯之裁判上一罪關
      係，故均不另為無罪之諭知。
據上論斷，應依刑事訴訟法第三百六十九條第一項前段、第三百
六十四條、第二百九十九條第一項前段，刑法第二十八條、第二
百十六條、第二百十條、第二百十四條、第三百三十九條第一項
、第五十五條、第四十七條、第四十一條第一項、第二百十九條
，罰金罰鍰提高標準條例第一條前段、第二條，判決如主文。
本案經檢察官黃東焄到庭執行職務。
中    華    民    國    95    年     6    月    14    日
                  刑事第一庭  審判長法  官  蔡  長  溪
                                    法  官  陳  祐  治
                                    法  官  林  俊  益
以上正本證明與原本無異。
如不服本判決，應於收受送達後十日內向本院提出上訴書狀，其
未敘述上訴之理由者並得於提起上訴後十日內向本院補提理由書
。
                                    書記官  廖  月  女
中    華    民    國    95    年    6     月    21    日
附表一
┌───┬────────┬──────┬───┬───────┬───┬─────┐
│編號  │物件名稱        │偽造署名    │數量  │偽造印文      │數量  │備註      │
├───┼────────┼──────┼───┼───────┼───┼─────┤
│一    │車牌號碼EZ-5046 │(1)借款人：吳│(1)1枚 │(1)吳瓊瑤      │(1)1枚 │扣案      │
│      │號小客車「貸款暨│  瓊瑤      │      │              │      │          │
│      │動產抵押契約書」│(2)連帶保證人│(2)1枚 │(2)甲○○      │(2)1枚 │          │
│      │                │  ：甲○○  │      │              │      │          │
├───┼────────┼──────┼───┼───────┼───┼─────┤
│二    │遠東銀行分期申請│(1)申請人：吳│1枚   │              │      │影本（見偵│
│      │表（內容空白）  │  瓊瑤      │      │              │      │查卷第38頁│
│      │                │(2)保證人: 方│1枚   │              │      │）        │
│      │                │  世俠      │      │              │      │          │
├───┼────────┼──────┼───┼───────┼───┼─────┤
│三    │遠東銀行分期申請│(1)申請人：吳│1枚   │吳瓊瑤        │1枚   │影本（見偵│
│      │表              │  瓊瑤      │      │              │      │查卷第86頁│
│      │                │            │      │              │      │）        │
├───┼────────┼──────┼───┼───────┼───┼─────┤
│四    │未記載完成本票  │(1)發票人：吳│(1)1枚 │(1)吳瓊瑤      │(1)2枚 │扣案      │
│      │                │  瓊瑤      │      │              │      │          │
│      │                │(2)發票人：方│(2)1枚 │(2)甲○○      │(2)2枚 │          │
│      │                │  世俠      │      │              │      │          │
├───┼────────┼──────┼───┼───────┼───┼─────┤
│五    │（內容為填本票發│(1)立授權書人│(1)1枚 │(1)吳瓊瑤      │(1)1枚 │扣案      │
│      │票日、金額等）授│  ：吳瓊瑤  │      │              │      │          │
│      │權書            │(2)立授權書人│(2)1枚 │(2)甲○○      │(2)1枚 │          │
│      │                │  ；甲○○  │      │              │      │          │
├───┼────────┼──────┼───┼───────┼───┼─────┤
│六    │指定撥款契約書  │借款人：吳瓊│1枚   │吳瓊瑤        │1枚   │影本（見偵│
│      │                │瑤          │      │              │      │查卷第91頁│
│      │                │            │      │              │      │）        │
└───┴────────┴──────┴───┴───────┴───┴─────┘
附錄：本案論罪科刑法條全文
刑法第二百十六條、
行使第210條至第215條之文書者，依偽造、變造文書或登載不實
事項或使登載不實事項之規定處斷。
第二百十條、
偽造、變造私文書，足以生損害於公眾或他人者，處 5 年以下有
期徒刑。
第二百十四條、
明知為不實之事項，而使公務員登載於職務上所掌之公文書，足
以生損害於公眾或他人者，處3年以下有期徒刑、拘役或500 元
以下罰金。
第三百三十九條第一項、
意圖為自己或第三人不法之所有，以詐術使人將本人或第三人之
物交付者，處5年以下有期徒刑、拘役或科或併科1千元以下罰金
。
第二百十九條
偽造之印章、印文或署押，不問屬於犯人與否，沒收之。


司法院資訊處製作；財團法人民間司法改革基金會備份。
